【裁判字號】    89,小上,19
【裁判日期】    890808
【裁判案由】    清償債務
【裁判全文】
臺灣桃園地方法院民事判決  八十九年度小上字第十九號
    上  訴  人  甲○○
                          送達.
    被  上訴人  匯通商業銀行股份有限公司
    法定代理人  丁○○
    訴訟代理人  乙○○
                戊○○
右當事人間請求清償債務事件，上訴人對於中華民國八十九年二月二十九日本院桃園
簡易庭八十九年度桃小字第一二一號第一審判決提起上訴，本院判決如左：
    主      文
原判決命上訴人連帶給付部分，及該部分假執行之宣告與訴訟費用負擔均廢棄。
右廢棄部分被上訴人在第一審之訴及假執行之聲請均駁回。
第一、二審訴訟費用新台幣壹仟壹佰壹拾柒元由被上訴人負擔。
    理      由
一、本件被上訴人起訴主張：上訴人之前配偶梁康維（八十七年六月二十五日離婚）
    邀同上訴人為連帶保證人書具第一信託萬利卡優先特准申請書，於民國八十年十
    二月十一日與被上訴人訂立信用卡使用契約，並領用卡號第0000－0000
    －0000－0000及第0000－0000－0000－0000號之ＶＩ
    ＳＡ正附卡之信用卡簽帳消費，約定應按期依被上訴人寄發之交易明細暨繳款通
    知書所定之當期繳款截止日前全數繳付帳款，或以循環信用方式付帳款，如未於
    每月繳款截止日前付清當期最低應繳金額，或遲誤繳款期限者，則除各帳款入帳
    日起至該筆帳款結清之日止，按年息百分之二十計算其循環信用利息外，並按該
    循環利息加計百分之十計算之違約金，詎上訴人之前配偶梁康維及上訴人至八十
    八年十一月二十一日止，計有未繳之消費款總額新台幣（下同）五萬二千七百五
    十七元，逾期利息五千一百七十元、違約金四百十九元、手續費八十元，共計五
    萬八千四百二十六元，迄未依約繳納，為此爰求為命上訴人與上訴人之前配偶連
    帶清償之判決。上訴人則以：上訴人就系爭信用卡所生之債務，並未與被上訴人
    訂立連帶保證債務契約，更未在被上訴人之信用卡申請書上簽字，法律既未規定
    使用信用卡附卡者，應對信用卡之全部債務負連帶清償責任，且上訴人又未明示
    要對信用卡之全部債務負連帶清償責任，自不能令上訴人就該信用卡所生之債務
    負連帶責任，原判決竟判決上訴人應負連帶給付義務，其認事用法實有錯誤等語
    ，資為抗辯。
二、原審以：被上訴人主張之事實，業據其提出與其陳述相符之第一信託萬利卡優先
    特准申請書、約定條款及信用卡消費往來明細表各一份、客戶消費明細歷史單八
    張為證，而上訴人未於言詞辯論期日到場爭執，亦未提出書狀作何聲明或陳述以
    供本院審酌，是被上訴人之主張應屬實在，而為不利於上訴人之判決。
三、按對於小額程序第一審裁判之上訴或抗告，非以其違背法令為理由不得為之；當
    事人於第二審程序不得提出新攻擊或防禦方法，民事訴訟法第四百三十六條之二
    十四第二項、同法第四百三十六條之二十八前段分別定有明文。是本院僅以當事
    人於第一審辯論終結前提出之攻擊或防禦方法為審判之基礎。查，上訴人前述之
    上訴之意旨，係主張其並非系爭信用卡消費之連帶保證人，與原審所認「．．．
    原告本於消費借貸契約及連帶保證之法律關係．．．」者不同，而認原審認事用
    法有誤。且上訴人亦曾於八十九年一月二十九日具狀陳明並未與被上訴人訂立連
    帶保證債務契約，非如原審所言「未提出書狀作何聲明或陳述」。是原審以上訴
    人未於言詞辯論期日到場爭執，亦未提出書狀作何聲明或陳述以供本院審酌，而
    為不利於上訴人之判決，其適用法規顯有錯誤，故上訴人此部分之上訴為有理由
    。
四、按當事人主張有利於己之事實，就其事實有舉證之責任，如不能舉證或其所舉證
    據不能證明其所主張事實之存在，則不問被告之反證如何均應將其訴予以駁回（
    最高法院四十年度台上字第一二三三號判例可資參照）。次按連帶債務，以數人
    負同一債務，「明示」對於債權人各負全部給付之責，或以「法律有明文規定」
    者為限，此觀民法第二百七十二條之規定自明。如無債務人之明示或法律上特別
    規定，不容以債務人之默示或其他行為，認定連帶債務之成立（七十四年院台廳
    一字第０三九二０號函可資參照）。本件被上訴人主張上訴人有使用系爭附卡之
    事實，雖為上訴人所不爭執，惟被上訴人辯稱系爭信用卡申請書上之簽名並非伊
    所簽，伊並無為正卡持卡人梁康維之連帶保證人之意思等語，本院將被上訴人提
    出之信用卡申請書附卡申請人親筆中文正楷簽名欄上之「甲○○」筆跡與命上訴
    人當庭書寫八次之「甲○○」筆跡以肉眼裸視鑑定結果，系爭信用卡申請書附卡
    申請人親筆中文正楷簽名欄上之「甲○○」與上訴人親筆書寫之「甲○○」顯然
    有異，實難認係上訴人所簽署。系爭信用卡申請書附卡申請人親筆中文正楷簽名
    欄上之「甲○○」之簽名既不能證明其為真正，依前揭之說明，自難令上訴人負
    連帶保證責任。
五、綜上所述，上訴人與被上訴人間並無連帶保證法律關係存在，乃原審竟認上訴人
    應連帶給付被上訴人五萬八千四百二十六元，及其中五萬二千七百五十七元自民
    國八十八年十一月二十二日起至清償日止，按年息百分之二十計算之利息暨按上
    開利息加計百分之十計算之違約金，尚有未洽，上訴意旨求予廢棄，為有理由，
    應由本院廢棄該部分判決及該部分假執行之宣告。
六、據上論結，本件上訴為有理由，依民事訴訟法第四百三十六條之二十四、第四百
   三十六條之三十二第二項、第四百五十條、第七十八條，判決如主文。
中      華      民      國    八十九    年      八      月      八      日
                            臺灣桃園地方法院民事第一庭
~B審判長法官  陳添喜
~B法      官  黃漢權
~B法      官  林淑鳳
右為正本係照原本作成
中      華      民      國    八十九    年      八      月      八      日
~B法院書記官  楊文雄


司法院資訊處製作；財團法人民間司法改革基金會備份。
